臺灣臺北地方法院刑事判決　　　　　　　　　　　　九十一年度易字第一三八○號
　　公　訴　人　臺灣臺北地方法院檢察署檢察官
　　被　　　告　丁○○　男　四.
右列被告因贓物案件，經檢察官聲請簡易判決處刑（聲請簡易判決處刑書號：九十一
年度偵字第一一二五七號），經本院改以通常程序審理，判決如左：
    主  文
丁○○收受贓物，處拘役伍拾日，如易科罰金，以佰元折算壹日。
    事  實
一、丁○○因自身無車可用，甚感不便，雖明知車體引擎號碼Ｎ0000000Ｕ號
    （福特車廠，車身及車頭均為藍色，原懸掛車牌號碼：九Ｂ—二五一六號，登記
    車主為韓德明，該車車體係於民國九十年八月四日上午十時許，在台北市萬華區
    ○○○路華中公園停車場失竊）之自用小客車係來路不明之贓物，而車前後保險
    桿上懸掛之ＧＸ—四二七七號車牌二面係經變造，竟仍於九十一年一月上旬，在
    台北縣五股鄉○○路○段四○七號友人乙○○（已於九十一年十一月十七日死亡
    ）住處，借用前開車輛（連同車牌），而無償予以收受，供作代步工具。隨即基
    於概括之犯意，自同日起即連續駕上開車輛行駛於公路，以此方式行使該變造之
    車牌二面，足以生損害於公路監理機關對行車許可之管理及警察機關對道路交通
    管理稽查之正確性。嗣至九十一年四月二十八日下午九時許（公訴人誤書為二月
    十日凌晨零時許），為警在台北市中山區○○○路○段四五號前當場查獲丁○○
    駕駛上開車牌之車輛，並扣得前開變造車牌二面。
二、案經台北市政府警察局中山分局報請台灣台北地方法院檢察署檢察官聲請簡易判
    決處刑，由本院改以通常程序審理。
    理  由
一、訊據被告丁○○就於前揭時地向友人乙○○借用系爭車輛，車上並同懸掛前開「
    ＧＸ—四二七七」號車牌二面，並駕駛於公路為警查獲等情，於警訊、偵查、本
    院審理時固均坦承不諱，然仍矢口否認有何收受贓物、行使變造車牌之犯行，辯
    稱：伊因無車使用而向被告乙○○借用系爭車輛，借車同時被告乙○○並稱系爭
    車輛乃林姓友人所有，故伊不知系爭車輛為懸掛變造車牌之贓車，而由車牌外觀
    實無法知悉車牌業經變造云云。然查，前揭犯罪事實，除部分據被告丁○○坦承
    不諱外，
  (一)系爭自用小客車車體為被害人韓德明所有，係於九十年八月四日上午十時許，在
    台北市萬華區○○○路華中公園停車場失竊，而引擎號碼Ｎ0000000Ｕ號
    之車體為福特車廠，車身及車頭均為藍色，原車牌號碼：九Ｂ—二五一六號乙節
    ，業據被害人韓德明於警訊中指訴綦詳（見偵查卷第十頁），復有贓物認領保管
    收據、車籍作業系統查詢認可資料單附卷可按，則該系爭車輛車體係屬贓物已臻
    明確。
  (二)又按然汽車號牌係汽車牌照之一種，為行車之許可憑證，由公路監理機關發給；
    其型式、顏色及編號，按其種類由交通部定之；道路交通安全規則第八條、第九
    條第一項分別定有明文；可見汽車號牌僅公路監理機關有權製作至明。而扣案之
    ＧＸ—四二七七號車牌，經本院以肉眼觀察即可知：扣案車牌號碼「ＧＸ－四二
    七七」車牌二面，均原應係「ＧＬ—四○七七」，其中「Ｌ」及「○」之部分已
    經自行壓平，而分別塗裝為「Ｘ」、「２」，係非公路監理機關原始製發甚明，
    且經運圓工業有限公司鑑驗亦同，此有扣案之車牌二面、該公司九十一年五月二
    十日運牌鑑字第九一○五二○○二號（號牌）鑑定報告（見偵查卷第二五頁）在
    卷可參。又證人甲○○亦證稱：伊係原車牌ＧＸ—四二七七號自用小客車車主，
    該車牌因曾遭冒用，業於九十年八月十五日變更車牌號碼為五Ｎ—三九四一號等
    語明確（見偵查卷第十一頁背面）而被告經查獲時係以一般車牌相同之方式掛置
    於車身處使用，以車輛每小時數十公理之速度行駛公路，輔以夜晚公路之照明，
    乍看之下，客觀上已足使一般人產生誤認，被告業默示該車牌為監理機關所核發
    方行懸掛，自係本於該車牌內容有所主張，故被告此懸掛行為即有「行使」該車
    牌之行為，而與「行使」之構成要件相合致，自屬行使偽造之汽車號牌無疑。故
    系爭車牌二面係經變造之車牌，被告將之無償收為己用並為繼續懸掛駕駛，其收
    受贓物並為行使之行為已明。又以該車牌經變造之事實任何人一見車牌外觀可知
    悉等情相參，被告辯稱：不知車牌係經變造云云，顯臨訟矯飾之詞，難為憑採。
  (三)被告雖另辯稱：不知系爭車輛為來路不明贓物云云。然：
    1.被告於警訊中初稱：系爭車輛係九十一年二月十日向另案被告乙○○借用（見
      偵查卷第四頁背面），又於偵查中改稱：係九十年十月間借用等語（見偵查卷
      第三八頁），另於本院竟再稱：查獲四個月前，約九十一年一月初借用（見本
      院九十一年十二月十六日筆錄），是被告就借用之日期一再反覆，前後差距竟
      達約半年，其借用之事實堪疑；
    2.就借用時車輛狀況等情：
      (1)被告自承：借用時並無言明歸還日期，稱為友人寄放若友人取車時即應歸還
        ，借車期間，乙○○均未要求取車，且並未交付行照、車鑰匙已無法使用，
        故自行以電線纏繞綁住發動、開車配鑰匙，配鑰匙時業未曾告知乙○○、取
        得其等同意等語（見偵查卷第三九頁、本院九十一年十二月十六日筆錄）；
      (2)而證人乙○○則於偵查中供稱：九十年五、六月間林春安寄放住處路邊停車
        ，僅稱寄放二、三天，並未交付行照、或任何聯絡方式。後十月間，丁○○
        欲借車，即出借，但均未歸還，直至十二月間有要求還車，但均藉故拖延。
        期間並未交付行照、收取費用等語（見偵查卷第三八頁背面）；
      (3)是以被告經考試取得駕照、駕車多年之經驗相衡，其取得車輛長期使用時：
        竟無法取得駕車必備、擔保車輛來源正當之行車執照、無法取得適用、
        發動引擎之鑰匙、另配鑰匙竟無須經任何原始車主之同意、其上懸掛一
        望即知之變造車牌、對來源憑據無任何查詢、更無法供明確實所有人之年
        籍、長期使用竟無須負擔任何之車牌、燃料等稅款等等，前開均與常情不
        合。是足認被告丁○○於收受之際即之系爭車輛確屬贓物甚明，被告所辯顯
        無足採。
  (四)此外，復有被害人韓德明立具之贓物認領保管收據、車輛竊盜＼車牌失竊資料個
    別查詢報表各一份及照片二張（見偵查卷第十五頁以下），故本件事證明確，被
    告犯行洵堪認定，應予依法論科。
二、按依道路交通安全規則第八條前段之規定，汽車牌照包括號牌、行車執照及拖車
    使用證，為行車之許可憑證，由汽車所有人向公路監理機關申請登記，經繳清違
    規罰鍰及未繳納之汽車燃料使用費並檢驗合格後發給之；則此項號牌行車許可憑
    證，自屬特許證之一種。核被告丁○○明知車輛係屬贓物而仍為借用收受，並將
    變造之二面自用小客車車牌，將之懸掛於車輛上而使用，係犯刑法第三百四十九
    條收受贓物罪及第二百十六條、第二百十二條之行使變造汽車號牌之行使變造特
    許證罪，被告先後多次行使變造特許證之犯行、時間緊接，罪名與犯罪構成要件
    相同，顯係基於概括犯意為之，應依連續犯之規定論以一罪。又被告丁○○一次
    行使變造車牌二面，均係以接續之意思，於同一時間、同一地點、同一方法行使
    變造同一號碼之車牌二面，且侵害法益亦為同一，乃同一行使變造行為之一部份
    ，所犯為同一之罪，為接續犯，仍屬實質上單純一行使變造特許證罪。被告所犯
    之收受贓物罪、行使變造特許證罪間，有方法結果之牽連關係，依刑法第五十五
    條之規定，應從較重之收受贓物罪處斷。起訴書雖僅載明就被告收受贓物部分之
    行為提起公訴，惟被告尚有如事實欄所載之其餘行使變造（起訴書誤載為偽造）
    汽車車牌之特許證犯罪事實，二者既具有牽連犯之關係，為裁判上一罪關係，基
    於審判不可分之原則，應為起訴效力所及，雖起訴書中漏載，且亦經蒞庭公訴檢
    察官當庭陳明追加補充更正，本院自得審理，附此敘明。本院爰審酌被告犯罪之
    動機、目的、犯罪時所受之刺激、犯罪之手段、犯人之生活狀況、品行、智識程
    度、犯罪所生之危險或損害、犯罪後之態度等一切情狀，判處如主文所示之刑，
    並諭知易科罰金之折算標準，以示懲儆。另扣案之變造「ＧＸ－四二七七」號自
    用小客車車牌二面，非被告丁○○所有之物，業經被告供陳明確，又非違禁物必
    沒收之物，故不予沒收，併此敘明。
三、另無證據顯示系爭變造車牌係經其他財產犯罪所得之贓物，難認其贓物之性質，
    附此陳明。
據上論斷，應依刑事訴訟法第四百五十二條、第二百九十九條第一項前段，刑法第三
百四十九條第一項、第二百十六條、第二百十二條、第五十五條、第四十一條第一項
前段，罰金罰鍰提高標準條例第一條前段、第二條，判決如主文。
本案經檢察官丙○○到庭執行職務
中      華      民      國    九十一    年     十二     月    三十一    日
                                      臺灣臺北地方法院刑事第三庭
                                          法  官  郭惠玲
右正本證明與原本無異。
如不服本判決，應於判決送達後十日內，向本院提出上訴狀。
                                          書記官  陳  懿
中    華    民    國      九十一      年    十二      月    三十一    日
附錄本案論罪科刑法條全文：
刑法第二百十二條  偽造變造特種文書罪
偽造、變造護照、旅券、免許證、特許證及關於品行、能力服務或其他相類之證書、
介紹書，足以生損害於公眾或他人者，處一年以下有期徒刑、拘役或三百元以下罰金
。
刑法第二百十六條  行使偽造變造或登載不實之文書罪
行使第二百十條至第二百十五條之文書者，依偽造、變造文書或登載不實事項或使登
載不實事項之規定處斷。
刑法第三百四十九條
收受贓物者，處三年以下有期徒刑、拘役或五百元以下罰金。
搬運、寄藏、故買贓物或為牙保者，處五年以下有期徒刑、拘役或科或併科一千元以
下罰金。
因贓物變得之財物，以贓物論。
